【裁判字號】    97,交聲,52
【裁判日期】    970124
【裁判案由】    聲明異議
【裁判全文】
臺灣臺中地方法院交通事件裁定      97年度交聲字第52號
原處分機關  交通部公路總局臺中區監理所
異  議  人
即受處分人  富名通運股份有限公司
代  表  人  甲○○
上列異議人因違反道路交通管理處罰條例案件，對於交通部公路
總局臺中區監理所中華民國九十六年九月二十日所為之裁決（中
監違字第裁六０－ＮＪ0000000號），聲明異議，本院裁
定如下：
    主  文
異議駁回。
    理  由
一、原處分機關交通部公路總局臺中區監理所係以：異議人即受
    處分人（下稱異議人）富名通運股份有限公司（下稱富名公
    司）所有之車牌號碼IM－688號營業大貨車，於民國九十六
    年四月二十六日上午十一時五十七分許，因在高雄縣林園鄉
    ○○路與中門路口處有「闖紅燈」之違規，為高雄縣政府警
    察局交通隊員警以其有違反道路交通管理處罰條例第五十三
    條第一項規定之行為，掣開高警交字第ＮＪ0000000
    號舉發通知單逕行舉發，異議人未於期限內到案，原處分機
    關交通部公路總局臺中區○○○○○道路交通管理處罰條例
    第五十三條第一項及違反道路交通管理事件統一裁罰基準及
    處理細則第四十三條、第四十四條及第六十七條之規定，以
    中監違字第裁六０－ＮＪ0000000號裁決書裁處異議
    人罰鍰新臺幣五千四百元，於法並無不合等語。
二、異議人富名公司聲明異議意旨略以：系爭車輛係屬靠行司機
    魏清雄所有，闖紅燈應屬司機責任，應由司機負擔該違規責
    任，請處罰該司機，以維護權利云云。
三、按汽車駕駛人，行經有燈光號誌管制之交岔路口闖紅燈者，
    處新臺幣一千八百元以上五千四百元以下罰鍰，道路交通管
    理處罰條第五十三條第一項定有明文。次按，本條例所定罰
    鍰之處罰，受處罰人接獲違反道路交通管理事件通知單後，
    於十五日內得不經裁決，逕依第九十二條第三項罰鍰基準規
    定，向指定之處所繳納結案，不服舉發事實者，應於十五日
    內，向處罰機關陳述意見；其不依通知所定期限前往指定處
    所聽候裁決，且未依規定期限繳納罰鍰結案或向處罰機關陳
    述意見者，處罰機關得逕行裁決之，道路交通管理處罰條例
    第九條第一項亦有明文。末按，違反道路交通管理事件統一
    裁罰基準及處理細則第二條第二項之違反道路交通管理事件
    統一裁罰基準表規定，駕駛大型車輛違反道路交通管理處罰
    條例第五十三條第一項，逾越應到案期限六十日以上，處五
    千四百元罰鍰。
四、經查：
（一）系爭之車牌號碼IM-688號營業大貨車於九十六年四月二十
      六日十一時五十七分許，在高雄縣林園鄉○○路與中門路
      口有「闖紅燈」之違規，經警逕行舉發，此有舉發違反道
      路交通管理事件通知單一紙及採證相片二紙在卷可稽，且
      為異議人富名公司所不爭執，是該車輛確有闖紅燈之違規
      事實，應可認定。
（二）異議人富名公司雖以上開情詞置辯，惟查：汽車運輸業應
      於籌備期間依法辦理公司或商業登記，並報請該管公路主
      管機關核准發給汽車運輸業營業執照及公路汽車客運業之
      營運路線許可證後，方得開始營業或通車營運，公路法第
      三十九條第二項定有明文。而汽車運輸業對所屬車輛、駕
      駛人及僱用之從業人員應負管理責任，汽車運輸業管理規
      則第十九條第一項亦有明定。由於汽車運輸業以汽車經常
      性在道路上行駛而經營其業務，為確保其他用路人之安全
      ，乃須對於其營業用車輛之狀態、駕駛人之資格及營業方
      式等事項為較嚴謹之管理，公路主管機關為統一管理汽車
      運輸業，乃在公路法中就汽車運輸業之設立及經營訂定規
      範，一般自然人非經相關設立程序，依法不能經營汽車運
      輸業。易言之，大貨車之所有人必須是汽車運輸業者，主
      管機關方會核發營業大貨車之牌照，並辦理新領牌照登記
      ，是汽車運輸業者必須負擔交通法規（即公路法、道路交
      通安全規則及道路交通管理處罰條例）對汽車所有人所課
      予之義務（如定期驗車、維持汽車可安全行駛狀態及罰款
      等），是雖汽車運輸業者於民法之「靠行」契約關係，並
      非大貨車之「所有權人」（蓋此時原車輛所有人並無實際
      移轉所有權之意思，而係礙於法令規定，將車輛登記於汽
      車運輸業者名下），然基於上揭交通法規之監督管理目的
      ，仍應認汽車運輸業者即係交通法規中所謂之「汽車所有
      人」，並得為裁罰之客體。又營業大貨車之所有權須登記
      在汽車運輸業者之名義下，係政府本於管理上之便利與必
      要性所為之規定，而汽車運輸業所稱之「靠行」，係指汽
      車所有人為達營業之目的，將汽車所有權移轉於運輸業者
      ，使運輸業者成為權利人而為管理行為之謂，應屬信託行
      為一種，運輸業者即為受託人。依信託行為之本質，在信
      託人關係終止並信託財產（即汽車）經受託人移還前，應
      認受託人為信託財產法律上之所有權人，不得仍謂信託財
      產為信託人所有，最高法院七十二年度台上字第三五二四
      號判決足資參照。異議人既自承上開營業大貨車係魏清雄
      靠行於異議人，且依卷附之汽車車籍查詢結果亦顯示系爭
      營業大貨車係登記為異議人之名義，而依上揭說明，該營
      業大貨車於信託關係終止並經受託人移還車輛前，仍屬異
      議人所有，異議人即係道路交通管理處罰條例所指之汽車
      所有人無疑，異議上開所辯，自不足採。
（三）另查，汽車駕駛人經以科學儀器取得證據資料證明其行為
      違規，當場不能或不宜攔截製單舉發者，得逕行舉發，並
      應記明車輛牌照號碼、車型等可資辨明之資料，以汽車所
      有人為被通知人製單舉發，道路交通管理處罰條例第七條
      之二第一項第七款、第四項固分別定有明文。然本條例之
      處罰，受舉發違反道路交通管理事件之受處罰人，認為受
      舉發之違規行為應歸責他人者，應於舉發違反道路交通管
      理事件通知單應到案日期前，檢附相關證據及應歸責人相
      關證明文件，向處罰機關告知應歸責人，處罰機關應即另
      行通知應歸責人到案依法處理，逾期未依規定辦理者，仍
      依本條例各該違反條款規定處罰，同條例第八十五條及違
      反道路交通管理事件統一裁罰基準及處理細則第三十六條
      亦已分別明訂，此乃因道路交通管理處罰條例之制定，係
      為加強道路交通管理，維護交通秩序，並確保交通安全，
      因此，汽車所有人對於其所登記為車主之車輛，本有管理
      該車輛使用狀況之義務，此項義務亦不因該車輛非汽車所
      有人所親自使用而有不同。觀諸本件系爭車輛之違規事實
      ，經舉發單位即高雄縣政府警察局交通隊掣單逕行舉發後
      ，舉發通知單業於九十六年五月三十日以掛號郵寄方式送
      達異議人富名公司應受送達處所即「臺中縣霧峰鄉○○路
      ○段六００號」，此有高雄縣政府警察局送達證書一紙及
      聲明異議狀一份在卷可稽，則異議人既已收受該舉發通知
      單，且明確知悉實際違規駕駛人之身分，自可依上揭規定
      於舉發通知單所載應到案日期前，向原處分機關陳報違規
      駕駛人，然異議人於收受舉發通知單，迄未向處罰機關表
      明應歸責人，以供原處分機關另依法處罰該違規駕駛人，
      揆諸前揭說明，異議人為上開營業大貨車之信託關係受託
      人，為法律上之所有人，其於收受逕行舉發通知單後，未
      依到案時間到案告知應歸責人，致原處分機關以其未於期
      限內到案，而依違反道路交通管理事件統一裁罰基準表裁
      處高額罰鍰，原處分機關之裁罰於法並無不合。
五、綜上所述，異議人富名公司前開所辯，顯無可採，從而，原
    處分機關依道路交通管理處罰條例第五十三條第一項、違反
    道路交通管理事件統一裁罰基準表之規定，裁處異議人罰緩
    新臺幣五千四百元，並無違誤，本件異議經核無理由，應予
    駁回。
據上論斷，應依道路交通管理處罰條例第八十七條第二項，道路
交通案件處理辦法第十九條，裁定如主文。
中    華    民    國    97    年    1     月    24    日
                  交通法庭  法  官  陳思成
上正本證明與原本無異。
如不服本裁定應於送達後五日內向本院提出抗告狀。
                            書記官  吳詩琳
中    華    民    國    97    年    1     月    24    日


司法院資訊處製作；財團法人民間司法改革基金會備份。
